【裁判字號】    98,判,1250
【裁判日期】    981022
【裁判案由】    衛星廣播電視法
【裁判全文】
最  高  行  政  法  院  判  決
                                      98年度判字第1250號
上  訴  人  國家通訊傳播委員會
代  表  人  甲○
被 上訴 人  年代網際事業股份有限公司
代  表  人  乙○○
上列當事人間衛星廣播電視法事件，上訴人對於中華民國96年11
月15日臺北高等行政法院96年度訴字第894號判決，提起上訴，
本院判決如下：
    主  文
上訴駁回。
上訴審訴訟費用由上訴人負擔。
    理  由
一、緣被上訴人為衛星廣播電視事業，所經營之「era news年代
    新聞台」頻道於民國95年6月23日12時52分06秒至同日13時
    58分36秒播出之「1300年代午報」節目，播送總時間為1小
    時6分30秒，依規定得播出665秒之廣告，惟實際播出792秒
    ，廣告時間超過127秒，違反衛星廣播電視法第23條第1項規
    定。經上訴人以95年9月1日通傳字第09505093720號裁處書
    裁處罰鍰新臺幣（下同）30萬元，並應立即改正，逾期未改
    正者，將按次連續處罰。被上訴人不服，提起訴願遭決定駁
    回，提起行政訴訟，經原審判決撤銷訴願決定，上訴人不服
    ，遂提起本件上訴。
二、被上訴人（原審原告）在原審起訴意旨略以：被上訴人主動
    呈送上訴人之節目表並無區○○段，12時至14時原即規劃為
    1個時段，名稱為「年代午報」，當日該節目之實際播出時
    間係由11時49分31秒至13時58分32秒，依規定得播出1,255
    秒，惟實際共播出1,250秒之廣告，並未超秒，故原處分就
    秒數計算之認定實屬有誤。且上訴人作成本件剝奪被上訴人
    限制財產權之處分，未曾於處分前給予被上訴人陳述意見之
    機會，亦已違反行政程序法第102條規定而有嚴重之瑕疵，
    故原處分應予撤銷等語，求為撤銷訴願決定及原處分裁處30
    萬元罰鍰部分。
三、上訴人（原審被告）則以：按節目長度之計算，均係以節目
    開始之圖卡出現時間起計，至下一節目圖卡出現止計其總秒
    數，廣告時間即以前開節目實際播送總時間之1/6為準，而
    依系爭廣告節目播送前後之圖卡、潤利公司電視廣告監測紀
    錄日報總表及側錄帶顯示，95年6月23日11時49分31秒至同
    日12時52分05秒之「1200年代午報」及12時52分06秒至同日
    13時58分36秒之「1300年代午報」為不同節目時段，故被上
    訴人經營之「era news年代新聞台」頻道於95年6月23日12
    時52分06秒至同日13時58分36秒播出之「1300年代午報」節
    目，依規定僅得播出665秒之廣告，惟實際總共播出792秒之
    廣告，廣告時間超過127秒，違規事實明確，依行政程序法
    第103條第5款及行政罰法第42條第6款之規定，自無庸給予
    被上訴人陳述意見之機會即得處分等語，資為抗辯。
四、原審斟酌全辯論意旨及調查證據之結果，以：訴願管轄有無
    錯誤，為行政法院依職權應調查之事項，是本件被上訴人雖
    未就訴願管轄錯誤為指摘，法院亦得就此部分為職權調查。
    而按中央行政機關組織基準法規範對象為行政院及所屬各級
    機關，上訴人既為中央行政機關組織基準法第3條第2款所定
    義之獨立機關，自係行政院所屬行政機關，則被上訴人行政
    處分之救濟即應依訴願法第4條第7款規定由行政院受理。詎
    上訴人就被上訴人不服其95年9月1日通傳字第09505093720
    號裁處書之處分，竟未依訴願法第58條規定，儘速檢具答辯
    書及相關文件予訴願管轄機關，反逕自為訴願決定，顯然牴
    觸訴願法第4條第7款訴願管轄規定及第58條提起訴願程序之
    規定，其所為訴願決定既於程序上具有嚴重瑕疵，基於當事
    人之程序利益，自應由法院加以撤銷，由上訴人檢卷送請法
    定管轄訴願機關行政院重行為適法之審議決定。另因原行政
    處分於本件訴願決定撤銷後，既尚待法定受理訴願機關行政
    院重行審議決定，則原處分應否撤銷，法院即無從逕行判決
    ，故兩造其餘實體爭執，亦尚無論究之必要等語，資為論斷
    。
五、本院按：原判決認上訴人係中央行政機關組織基準法第3條
    第2款所規定之獨立機關，屬於同法第2條第1項所指適用同
    法之行政院所屬各級機關。故不服上訴人之行政處分者，其
    他法律無特別規定時，依訴願法第4條及第5條規定，應繕具
    訴願書經由上訴人向訴願管轄機關行政院提起訴願等情，業
    於判決理由內詳為論述。次查本院97年12月份第3次庭長法
    官聯席會議亦已作成決議：「司法院解釋有拘束全國各機關
    及人民之效力，各機關處理有關事項，應依解釋意旨為之，
    業經司法院釋字第185號、第188號解釋有案。本院就人民不
    服國家通訊傳播委員會(下稱通傳會)之行政處分所提之訴願
    ，應由行政院或由通傳會管轄？發生見解歧異，並於依法行
    使統一法令見解之職權時，就其是否涉及處理與釋字第613
    號解釋『有關事項』，發生適用釋字第613號解釋之疑義，
    爰依法聲請司法院大法官就釋字第613號解釋之適用範圍，
    為補充解釋。案經司法院大法官97年12月26日大法官第1333
    次會議議決不受理案件第12案決議『有關不服通傳會行政處
    分之訴願管轄問題，並不在本院釋字第613號解釋之解釋範
    圍內，自不生就此聲請補充解釋之問題』，故不受理。是釋
    字第613號解釋理由2第2段雖謂『承認獨立機關之存在，其
    主要目的僅在法律規定範圍內，排除上級機關在層級式行政
    體制下所為對具體個案決定之指揮與監督』等語，但並非有
    關不服通傳會行政處分之訴願管轄問題所為之釋示。故本院
    就人民不服通傳會之行政處分所提訴願應如何定其管轄機關
    ，依法行使統一法令見解之職權時，並非處理與釋字第613
    號解釋『有關事項』，故不發生應依釋字第613號解釋意旨
    為之問題，合先敘明。人民不服通傳會作成之行政處分提起
    訴願時，因通傳會組織法及其他法規就其訴願管轄並無特別
    規定，而通傳會係行政院所屬之行政機關，其層級相當於部
    會等之二級機關，故應依訴願法第4條第7款規定，由行政院
    管轄之。」，是上訴意旨主張：行政院對於上訴人未經聽證
    程序所為之具體個案決定之行政處分，應無訴願管轄權限，
    否則，除嚴重違反我國建置獨立行政機關之初衷外，亦與司
    法院釋字第613號解釋已闡明之獨立行政機關存在目的，即
    在排除上級機關在層級式行政體制下，所為具體個案決定之
    指揮與監督之意旨相違。是以，上訴人設置訴願審議委員會
    ，受理自身所為未經聽證程序之具體個案決定行政處分之訴
    願案，乃合法合憲。原判決仍認定行政院對上訴人所為行政
    處分具有訴願管轄權限，違反中央行政機關組織基準法第3
    條第2款意旨，以及不當適用訴願法第4條第7款之規定，顯
    有適用法規不當之違背法令，且顯與司法院釋字第613號解
    釋意旨牴觸等語，作為上訴之論據，依本院上開決議，已難
    認有理。又本件所涉法律之見解本院既已有一致之見解，上
    訴人聲請本院行言詞辯論，自無必要，併此指明。
六、據上論結，本件上訴為無理由。依行政訴訟法第255條第1項
    、第98條第1項前段，判決如主文。
中    華    民    國    98    年    10    月    22    日
                    最高行政法院第七庭
                        審判長法官  藍  獻  林
                              法官  楊  惠  欽
                              法官  廖  宏  明
                              法官  張  瓊  文
                              法官  林  文  舟
以  上  正  本  證  明  與  原  本  無  異
中    華    民    國    98    年    10    月    22    日
                              書記官  阮  思  瑩


司法院資訊處製作；財團法人民間司法改革基金會備份。
